【裁判字號】    97,訴,2500
【裁判日期】    971110
【裁判案由】    違反毒品危害防制條例
【裁判全文】
臺灣彰化地方法院刑事判決              97年度訴字第1981號
公  訴  人  臺灣彰化地方法院檢察署檢察官
被      告  甲○○
上列被告因違反毒品危害防制條例案件，經檢察官提起公訴（97
年度毒偵字第2482號、第3046號）後，本院合併審理，並依簡式
審判程序判決如下：
    主  文
甲○○所犯如附表所示之罪，應處如附表所示之刑。主刑部分應
執行有期徒刑壹年貳月。
    犯 罪 事 實
一、甲○○前曾於民國94、95年間，因犯毒品案件，經本院分別
    以94年度訴字第2172號、95年度訴字第745 號，各判處有期
    徒刑9 月、4 月及1 年確定，嗣經本院以95年度聲字第1414
    號裁定，定應執行有期徒刑1 年10月確定，再經本院以96年
    度聲減字第62號裁定，各減刑為有期徒刑4 月又15日、2 月
    及6 月，應執行有期徒刑11月確定，甫於96年7 月16日執行
    完畢。另其曾於93年間，因施用毒品案件，經本院以93年度
    毒聲字第655 號裁定送勒戒處所觀察、勒戒後，認有繼續施
    用毒品之傾向，復經本院以93年度毒聲字第865 號裁定令入
    戒治處所施以強制戒治，於94年5 月6 日強制戒治執行完畢
    釋放，由臺灣彰化地方法院檢察署檢察官以94年度戒毒偵字
    第204 號、第205 號為不起訴處分確定。詎仍不知悔改，於
    強制戒治期滿釋放後5 年內，復基於2 次施用第一級海洛因
    ，及1 次施用甲基安非他命之各別犯意，於附表所示之時間
    、地點，分別以附表所示之施用方式，施用第一級毒品海洛
    因2 次及甲基安非他命1 次。嗣因附表所示之查獲經過始查
    知上情。
二、案經彰化縣警察局溪湖分局、芳苑分局分別報告臺灣彰化地
    方法院檢察署檢察官偵查起訴。
    理  由
一、被告甲○○於本院準備程序中，就上揭犯罪事實均為有罪之
    陳述，且所犯係死刑、無期徒刑、最輕本刑為3年以上有期
    徒刑以外之罪，經本院合議庭依刑事訴訟法第273條之1第1
    項之規定，裁定由受命法官1人獨任進行簡式審判程序，先
    予敘明。
二、上揭犯罪事實，業據被告於警詢時及本院審理時坦承不諱，
    且被告於97年5月6日為警採集之尿液，經送檢驗結果，呈嗎
    啡陽性反應，有彰化縣警察局溪湖分局委託檢驗尿液代號與
    真實姓名對照認證單、列管毒品人口尿液檢體採集送驗紀錄
    表、詮昕科技股份有限公司97年5月20日報告編號00000 000
    號濫用藥物尿液檢驗報告（見97年度毒偵字第2482號第6-8
    頁）各1 紙在卷可稽；另被告於97年6 月3 日為警採集之尿
    液，經送驗結果，呈嗎啡及甲基安非他命陽性反應，亦有彰
    化縣警察局芳苑分局委託檢驗尿液代號與真實姓名對照認證
    單、詮昕科技股份有限公司97年6 月13日報告編號00000000
    號濫用藥物尿液檢驗報告（見97年度毒偵字第3046號卷第6-
    7 頁）各1 紙附卷可憑，足認被告之自白與事實相符，堪以
    採信。又按犯毒品危害防制條例第10條施用第1 、2 級毒品
    之罪者，檢察官應先聲請法院裁定將被告令送勒戒處所觀察
    、勒戒，經觀察、勒戒後，認無繼續施用毒品傾向者，應即
    釋放，並為不起訴之處分或不付審理之裁定；認有繼續施用
    毒品傾向者，應由檢察官聲請法院裁定令入戒治處所施以強
    制戒治，且經觀察、勒戒或強制戒治執行完畢釋放後，5 年
    內再犯第10條之罪，檢察官應依一般刑事訴訟程序予以起訴
    論罪科刑，此觀諸毒品危害防制條例第20條第1 項、第2 項
    、第23條第2 項前段規定自明。經查，被告曾於93年間，因
    施用毒品案件，經本院以93年度毒聲字第655 號裁定送勒戒
    處所觀察、勒戒後，認有繼續施用毒品之傾向，復經本院以
    93年度毒聲字第865 號裁定令入戒治處所施以強制戒治，於
    94年5 月6 日強制戒治執行完畢釋放，由臺灣彰化地方法院
    檢察署檢察官以94年度戒毒偵字第204 號、第205 號為不起
    訴處分確定等情，有臺灣高等法院被告前案紀錄表及臺灣彰
    化地方法院檢察署刑案資料查註紀錄表各1 份在卷可參，本
    案事證明確，被告於前揭強制戒治執行完畢釋放後，5 年內
    再犯本件施用第一級毒品海洛因之犯行，洵堪認定，應予依
    法論科。
三、按海洛因、甲基安非他命分別為毒品危害防制條例第2 條第
    2項第1款、第2款所規定之第一級毒品、第二級毒品，被告2
    次施用海洛因之行為，核均係犯毒品危害防制條例第10條第
    1項施用第一級毒品罪；被告1次施用甲基安非他命之行為，
    則係犯同條第 2項施用第二級毒品罪。被告為供施用而持有
    各該級毒品之低度行為，應各為施用之高度行為所吸收，均
    不另論罪。被告所犯上開3 罪，犯意有別，行為互殊，應予
    分論併罰。又被告前曾於94、95年間，因犯毒品案件，經本
    院分別以94年度訴字第2172號、95年度訴字第745 號，各判
    處有期徒刑9 月、4 月及1 年確定，嗣經本院以95年度聲字
    第1414號裁定應執行有期徒刑1 年10月確定，再經本院以96
    年度聲減字第62號裁定各減刑為有期徒刑4 月又15日、2 月
    及6 月，應執行有期徒刑11月確定，甫於96年7 月16日執行
    完畢等情，有臺灣高等法院被告前案紀錄表可稽，被告於有
    期徒刑執行完畢後5 年內又故意再犯本案之5 罪，均為累犯
    ，均應依刑法第47條第1 項規定，各加重其刑。再按犯人在
    犯罪未發覺之前，向檢察官或司法警察官告知其犯罪，而不
    逃避接受裁判，即與刑法第62條規定自首之條件相符，不以
    言明自首並願受裁判為必要，又該條所謂未發覺之罪，固非
    以有偵查犯罪權之機關或人員確知其人犯罪無誤為必要，而
    對於其發生嫌疑時，即得謂為已發覺；但此項對犯人之嫌疑
    ，仍須有確切之根據得為合理之可疑者，始足當之，若單純
    主觀上之懷疑，要不得謂已發生嫌疑（最高法院85年度臺上
    字第4908號判決要旨參照）。經查，被告所犯如附表編號 2
    、3 所示之施用第二、一級毒品罪，係被告於97年6 月3 日
    晚間7 時30分許，至警局並接受尿液採驗，於有偵查犯罪職
    權之機關或個人發覺其犯罪前，即主動向警員坦承於附表編
    號2 、3 所示時、地有施用甲基安非他命及海洛因等情，已
    據被告陳明在卷，並有被告之警詢筆錄、採驗尿液同意書各
    1 紙在卷可佐，而被告事後復有接受裁判之情，足認被告確
    係在警員未發現有確切之根據得為合理懷疑其有上開犯行前
    ，即主動供述其施用第二級毒品甲基安非他命及第一級毒品
    海洛因之犯行，自屬符合自首之要件無誤。被告對有偵查犯
    罪職權之機關或個人未發覺之本案附表編號2 、3 所示施用
    毒品犯行之罪，自首而接受裁判決，爰依刑法第62條前段規
    定，減輕其刑，並皆依法先加後減之。另就被告所犯如附表
    編號1 所示之施用第一級毒品罪，雖被告亦係於有偵查犯罪
    職權之機關或個人發覺其犯罪前，主動向警員坦承於附表編
    號1 所示時、地有施用海洛因等情，已據被告陳明在卷，並
    有被告之警詢筆錄在卷可佐，惟被告事後於本院審理時，經
    合法傳喚未到庭，經本院囑警拘提亦未果，係經本院發佈通
    緝後，始到案接受裁判等情，有本院97年8 月4 日刑事報到
    單、彰化縣警察局溪湖分局拘提事項簡覆表1 份及本院97年
    8 月27日97年彰院賢緝字第392 號通緝書1 份在卷可稽，是
    被告就此部分犯行，既非自願接受裁判，即與自首要件未合
    ，併此敘明。爰審酌被告曾因施用毒品經送觀察、勒戒及強
    制戒治，仍未知警惕，再犯本案之3 罪，足見其雖經觀察、
    勒戒及強制戒治等治療程序，仍未徹底戒除惡習遠離毒害，
    顯未能善體國家設置觀察、勒戒及戒治機構，協助毒品施用
    者戒除毒害之良法美意，惟念及施用毒品本質上係戕害自身
    健康之行為，尚未嚴重破壞社會秩序或侵害他人權益，暨其
    犯罪之動機、目的、所生危害及犯罪後坦承犯行態度良好等
    一切情狀，分別量處如主文所示之刑，並定其應執行刑，以
    示懲儆。至被告持以於附表編號1 所示時、地施用海洛因所
    用之注射針筒1 支，據被告陳稱均已丟棄，且前開注射針筒
    均未經扣案，亦乏證據足資證明前開物品尚未滅失，復均非
    屬違禁物，為免執行困難，本院自不為沒收之諭知，併此敘
    明。
據上論斷，應依刑事訴訟法第273 條之1 第1 項、第299 條第 1
項前段，毒品危害防制條例第10條第1 、2 項，刑法第11條前段
、第47條第1 項、第62條前段、第51條第5款，判決如主文。
本案經檢察官王元郁到庭執行職務。
中    華    民    國    97    年    11    月    10    日
                  刑事第八庭  法  官  簡婉倫
以上正本證明與原本無異。
如不服本判決，應於判決送達後10日內，向本院提出上訴書狀，
上訴書狀應「敘述具體上訴理由」，並按他造當事人之人數附繕
本。「切勿逕送上級法院」。
中    華    民    國    97    年    11    月    10    日
                              書記官  林盛輝
附錄本案論罪科刑法條全文：
毒品危害防制條例第10條
施用第一級毒品者，處 6 月以上 5 年以下有期徒刑。
施用第二級毒品者，處 3 年以下有期徒刑。
附表
┌─┬────┬───────┬───────┬───────────────┬───────────┐
│編│ 時  間 │  地      點  │  施 用 方 式 │     查    獲    經    過     │   應 處 之 罪 刑 及  │
│號│        │              │              │                              │                      │
├─┼────┼───────┼───────┼───────────────┼───────────┤
│1 │97年 5月│其位於彰化縣溪│以將海洛因摻水│嗣因甲○○係屬毒品列管人口，經│甲○○施用第一級毒品，│
│  │3日晚上9│湖鎮中山里成功│置入其所有針筒│警方多次通知其均未到場定期尿液│累犯，處有期徒刑捌月。│
│  │時30分許│路田寮巷50號住│內注射方式（該│調驗，員警即於97年5月5晚上11時│                      │
│  │        │處            │針筒業已丟棄）│許前往執行到場，甲○○即於左列│                      │
│  │        │              │              │施用海洛因犯罪未為有偵查權限之│                      │
│  │        │              │              │機關發覺前，主動向員警自首左開│                      │
│  │        │              │              │犯行，惟其嗣後於本院審理時，無│                      │
│  │        │              │              │正當理由不到庭，經本院發佈通緝│                      │
│  │        │              │              │後，始到案接受審判，尚無自願接│                      │
│  │        │              │              │受裁判之情                    │                      │
├─┼────┼───────┼───────┼───────────────┼───────────┤
│2 │97年6月2│其位於彰化縣溪│以將甲基安非他│嗣於97年6月3日晚上7時30分許， │甲○○施用第二級毒品，│
│  │日上午11│湖鎮中山里成功│命置於鋁箔紙上│自願至警局接受尿液採驗，甲○○│累犯，處有期徒刑月。│
│  │時許    │路田寮巷50號住│燒烤吸食之方式│即於左列施用甲基安非他命犯罪未│                      │
│  │        │處            │              │為有偵查權限之機關發覺前，主動│                      │
│  │        │              │              │向員警自首左開犯行，而接受裁判│                      │
│  │        │              │              │，且經警採尿送驗後，呈嗎啡及甲│                      │
│  │        │              │              │基安非他命陽性反應            │                      │
├─┼────┼───────┼───────┼───────────────┼───────────┤
│3 │97年6月2│其位於彰化縣溪│以將海洛因摻入│嗣於97年6月3日晚上7時30分許， │甲○○施用第一級毒品，│
│  │日上午11│湖鎮中山里成功│香煙內燒烤吸煙│自願至警局接受尿液採驗，甲○○│累犯，處有期徒刑陸月。│
│  │時許    │路田寮巷50號住│方式          │即於左列施用海洛因犯罪未為有偵│                      │
│  │        │處            │              │查權限之機關發覺前，主動向員警│                      │
│  │        │              │              │自首左開犯行，而接受裁判，且經│                      │
│  │        │              │              │警採尿送驗後，呈嗎啡及甲基安非│                      │
│  │        │              │              │他命陽性反應                  │                      │
└─┴────┴───────┴───────┴───────────────┴───────────┘


司法院資訊處製作；財團法人民間司法改革基金會備份。
